臺灣臺北地方法院刑事判決　　　　　　　 96年度易字第916號
　　公　訴　人　臺灣臺北地方法院檢察署檢察官
　　被　　　告　丙○○
上列被告因詐欺案件，經檢察官提起公訴（九十五年度偵字第二
三三一二號），嗣因被告就被訴事實為有罪之陳述，經本院告知
簡式審判程序意旨，並聽取公訴人及被告之意見後，本院合議庭
裁定由受命法官獨任依簡式審判程序審理，茲判決如下：
    主    文
丙○○幫助連續意圖為自己不法之所有，以詐術使人將本人之物
交付，處拘役伍拾日，如易科罰金，以銀元佰元（即新臺幣玖
佰元）折算壹日。
    犯罪事實
一、丙○○明知社會上詐騙案件層出不窮，得預見提供自己帳戶
    予不明人士使用，將幫助他人詐取財物之情形下，仍基於幫
    助詐欺之犯意，將自己之銀行帳戶存摺、金融卡及密碼提供
    他人使用，於民國九十五年六月十五日前某時，將其所申請
    臺北東園郵局、帳號00000000000000號帳戶
    存摺、提款卡、印章提供與真實姓名年籍均不詳之成年男子
    ，而該男子在取得丙○○上開帳戶之存摺等物後，即基於意
    圖為自己不法所有之概括犯意，於(1)九十五年六月十五日撥
    打電話予乙○○，佯稱：伊中獎須繳付手續費等語之方式施
    用詐術，使乙○○陷於錯誤，依其指示匯款新臺幣（下同）
    三十四萬四千九百七十元至丙○○上開帳戶內，旋即被提領
    一空，嗣於(2)九十五年六月二十二日撥打電話予甲○○，佯
    稱：欲販賣伊一批成衣等語之方式施用詐術，使甲○○陷於
    錯誤，依其指示匯款十萬元至丙○○上開帳戶內，旋即被提
    領一空；乙○○、甲○○嗣後查覺並無此事，報警循線查知
    上情。
二、案經臺北市政府警察局萬華分局移送及彰化縣警察局彰化分
    局移送臺灣彰化地方法院檢察署陳請臺灣高等法院檢察署檢
    察長令轉臺灣臺北地方法院檢察署檢察官偵查起訴。
    理　　由
壹、程序方面：
    按本件被告所犯係死刑、無期徒刑、最輕本刑為三年以上有
    期徒刑以外之罪，其於準備程序就前揭被訴事實為有罪之陳
    述，經本院告知簡式審判程序之旨，並聽取其與公訴人之意
    見後，本院認無不得或不宜改依簡式審判程序進行之處，爰
    依刑事訴訟法第二百七十三條之一第一項、第二百八十四條
    之一，裁定本件由受命法官獨任進行簡式審判程序，合先敘
    明。
貳、實體部分：
一、證據之認定：
    上述犯罪事實，業具被告於本院審理時供承不諱（本院九十
    六年五月八日審判筆錄參照），且經被害人乙○○、甲○○
    於警詢時證述明確（彰化分局偵查卷第五十三頁至第五十六
    頁調查筆錄參照），並有中華郵政股份有限公司九十五年九
    月十三日儲字第０九五０七二一七０五號函附之被告上開帳
    戶之基本資料、歷史交易清單、郵政國內匯款執據在卷足憑
    （偵字第二三三一二號卷第十三頁至第十六頁、第七頁參照
    ）。是依上述補強證據已足資擔保被告於本院審理中就前開
    犯罪事實所為之任意性自白具有相當程度之真實性，而得使
    本院確信被告前述自白之犯罪事實確屬真實，參照刑事訴訟
    法第一百五十六條第一項「被告之自白，非出於強暴、脅迫
    、利誘、詐欺、疲勞訊問、違法羈押或其他不正之方法，且
    與事實相符者，得為證據。」，及同條第二項「被告之自白
    ，不得作為有罪判決之唯一證據，仍應調查其他必要之證據
    ，以察其是否與事實相符。」規定，本院自得依被告前述自
    白及各該補強證據認定被告確有為前述犯行，從而，本件事
    證明確，被告犯行堪以認定。
二、論罪科刑之法律適用：
  (一)查金融存款帳戶，屬於個人財產權益，其與儲戶存摺、印章
    、提款卡相結合，專屬性、私密性更高，除非本人或與本人
    具密切之關係者，難認有何理由可自由使用私人之存摺、印
    鑑及提款卡，一般人亦均有應妥善保管上開物件，防止被他
    人冒用之認知。且近來詐欺集團犯案每每利用人頭帳戶為其
    犯罪工具，若任意提供自己帳戶及其相關物件資料予不明人
    士使用，將有遭他人作為詐欺犯罪時，非正當資金進出之用
    之不法用途，此為具有社會生活經驗之成年人所得認識，本
    件被告任意交付其帳戶資料予不認識之人，即有以己帳戶供
    他人作為詐欺犯罪時使用之未必故意甚明。惟被告僅提供其
    帳戶之相關物件，為他人之詐欺取財犯行提供助力，尚無以
    自己實施詐欺犯罪之意思，而與他人有詐欺犯罪之犯意聯絡
    ，或被告有直接參與詐欺犯罪構成要件行為之分擔情事，尚
    非共同正犯。又被告行為後，刑法業於九十四年二月二日修
    正公布，九十五年七月一日起施行，其中刑法第三百三十九
    條第一項詐欺罪，法定刑得科或併科銀元一千元以下罰金，
    據修正後刑法施行法增訂第一條之一：「中華民國九十四年
    一月七日刑法修正施行後，刑法分則編所定罰金之貨幣單位
    為新臺幣。九十四年一月七日刑法修正時，刑法分則編未修
    正之條文定有罰金者，自九十四年一月七日刑法修正施行後
    ，就其所定數額提高為三十倍。但七十二年六月二十六日至
    九十四年一月七日新增或修正之條文，就其所定數額提高為
    三倍」及刑法第三十三條第五款修正為：「主刑之種類如下
    ：五、罰金：新臺幣一千元以上，以百元計算之」等規定，
    是依修正後之法律，刑法第三百三十九條第一項詐欺罪所得
    科處之罰金刑最高為新臺幣三萬元、最低為新臺幣一千元，
    上開刑法分則之處罰條文其法定罰金刑之最高額雖未有變動
    ，惟最低額已提高為新臺幣一千元以上。經比較新舊法結果
    ，認適用被告行為後之新法規定，對被告並非較為有利。是
    核被告所為，係犯刑法第三百三十九條第一項、第三十條第
    一項之幫助詐欺取財罪。被告幫助他人連續詐欺，該他人為
    連續犯（連續犯規定雖經修正，然與被告論罪科刑無涉，爰
    不予論述）。被告幫助他人犯罪，應依刑法第三十條第二項
    從犯之規定，按正犯之刑減輕之。
  (二)爰審酌被告提供帳戶供他人為犯罪使用，影響社會正常交易
    安全，增加被害人尋求救濟之困難，並使犯罪之追查趨於複
    雜，暨被告犯罪之動機、目的、手段、生活狀況、品行、智
    識程度等一切情狀，量處如主文所示之刑，並依修正前刑法
    第四十一條第一項之規定諭知易科罰金之折算標準（按被告
    行為後，刑法業於九十四年二月二日修正公布，九十五年七
    月一日起施行，其中刑法第四十一條第一項前段關於易科罰
    金之規定，修正前規定：「犯最重本刑為五年以下有期徒刑
    以下之刑之罪，而受六個月以下有期徒刑或拘役之宣告，因
    身體、教育、職業、家庭之關係或其他正當事由，執行顯有
    困難者，得以一元以上三元以下折算一日，易科罰金」，修
    正後規定：「犯最重本刑為五年以下有期徒刑以下之刑之罪
    ，而受六個月以下有期徒刑或拘役之宣告者，得以新臺幣一
    千元、二千元或三千元折算一日，易科罰金」，且罰金罰鍰
    提高標準條例第二條亦配合刪除，經比較修正前、後之法律
    之適用，以修正前之法律較有利於被告，附此敘明）。
據上論斷，應依刑事訴訟法第二百七十三條之一第一項、第二百
九十九條第一項前段，刑法第二條第一項前段、第三十條第一項
前段、第二項、第三百三十九條第一項，修正前刑法第五十六條
、第四十一條第一項前段，廢止前罰金罰鍰提高標準條例第二條
，現行法規所定貨幣單位折算新臺幣條例第二條，刑法施行法第
一條之一，判決如主文。
本案經檢察官永欽到庭執行職務。
中　　華　　民　　國　　96　　年　　6　　月　　26　　日
　　　　　　　　　刑事第九庭法　官　葉珊谷
以上正本證明與原本無異。
如不服本判決，應於判決送達後10日內，向本院提出上訴狀。
　　　　　　　　　　　　　　書記官　顏淑華
中　　華　　民　　國　　96　　年　　6　　月　　26　　日
附錄本案論罪科刑法條全文：
中華民國刑法第三百三十九條：
意圖為自己或第三人不法之所有，以詐術使人將本人或第三人之
物交付者，處五年以下有期徒刑、拘役或科或併科一千元以下罰
金。
以前項方法得財產上不法之利益或使第三人得之者，亦同。
